臺灣彰化地方法院刑事裁定  
111年度聲字第1158號
聲明異議人
即  受刑人  林東燦




上列聲明異議人即受刑人因公共危險案件，認為臺灣彰化地方法
院檢察署檢察官之執行指揮不當（111年度執字第3633號），聲
明異議，本院裁定如下
    主  文
異議駁回。
    理  由
一、本件聲明意旨略以：聲明異議人即受刑人林東燦（下稱受刑
    人）前因犯不能安全駕駛罪，於民國111年9月13日入監服刑
    ，已省思體悟自我約束的重要性，茲因受刑人服刑前於奈震
    工程有限公司任職鐵工，係家中經濟之柱，又有母親需人照
    顧，請求准予易科罰金，以維持家庭生計與照護母親等語。
二、按有關宣告有期徒刑、拘役得否准許易服社會勞動之執行裁
    判事項，依刑事訴訟法第457條第1項前段規定，由為裁判法
    院之檢察官指揮之，是檢察官是否准予易科罰金或易服社會
    勞動，應依刑法第41條第1項但書、第4項考量是否難收矯正
    之效或難以維持法秩序、及是否因身心健康之關係，執行顯
    有困難者等因素。至於上開法條所稱之「難收矯正之效」及
    「難以維持法秩序」，均屬不確定法律概念，此乃立法者賦
    予執行者能依具體個案，考量犯罪所造成法秩序等公益之危
    害大小、施以自由刑避免受刑人再犯之效果高低等因素，據
    以審酌得否准予易科罰金或易服社會勞動，亦即，執行者應
    就關於自由刑一般預防（即維持法秩序）與特別預防（即有
    效矯治受刑人使其回歸社會）目的為衡平裁量，做成合義務
    性之裁量，於個案中實現法律之目的與價值，落實易刑處分
    制度旨在替代短期自由刑之執行，避免短期自由刑流弊之目
    的，非謂僅因受刑人個人家庭、生活處遇值得同情即應予以
    准許；且法律賦予執行檢察官此項裁量權，僅在發生違法裁
    量或有裁量瑕疵時，法院始有介入審查之必要，如執行檢察
    官於執行處分時，已具體說明不准易科罰金之理由，且未有
    逾越法律授權、專斷等濫用權力之情事，自不得遽謂執行檢
    察官之執行指揮為不當（最高法院100年度台抗字第646號、
    103年度台抗字第238號裁定意旨參照）。
三、經查：
（一）本件受刑人前於111年5月23日下午4時許飲用高梁酒後，
      於同日晚間11時許駕駛自小客車上路，於翌日凌晨1時許
      經警攔查，並測得其吐氣所含酒精濃度達每公升0.31毫克
      ，因犯不能安全駕駛動力交通工具案件，經本院以111年
      度交簡字第1275號判決判處有期徒刑4月，如易科罰金，
      以新臺幣（下同）1000元折算1日，嗣於111年7月27日確
      定，經彰化地檢署檢察官以111年度執字第3633號指揮等
      情，此有本院111年度交簡字第1275號判決及臺灣高等法
      院被告前案紀錄表在卷可參。
（二）受刑人於111年9月13日自行到案執行，經彰化地檢署檢察
      官當庭詢問受刑人對執行之意見，且讓受刑人當庭陳明聲
      請易科罰金之理由後，而認受刑人前因酒後駕車公共危案
      件，105年判刑2月、109年判刑4月，嗣再犯本件酒駕案件
      ，共有3次酒駕紀錄，且曾肇事，顯未記取教訓，漠視法
      紀及公眾安全，不執行所宣告之刑，難收矯正之效及難以
      維持法秩序等理由，不准受刑人易科罰金，並當庭告知受
      刑人前開不予其易科罰金之裁量事由，而命受刑人自同日
      起入監執行上開刑罰等情，此經本院依職權調取同署111
      年度執字第3622號執行卷宗，有卷附之點名單、執行筆錄
      、訊問筆錄、檢察官命令及執行指揮書各1件附卷可憑。
（三）又受刑人前①因酒後駕車而發生車禍，經警到場處理，測
      得其吐氣所含酒精濃度達每公升0.29毫克，由本院以105
      年度交簡字第337號判決處有期徒刑2月確定，於105年7月
      18日易科罰金執行完畢。②復因酒後駕車，紅燈直行為警
      攔查，測得其吐氣所含酒精濃度達每公升0.37毫克，嗣由
      本院以109年度交簡字第1529號判決判處有期徒刑4月，併
      科罰金5000元確定，於109年11月26日易科罰金執行完畢
      等情，有該等判決書及臺灣高等法院被告前案紀錄表各1
      份在卷足佐。
（四）是執行檢察官已詢問執行之相關事項，給予受刑人充分陳
      述意見之機會，並於指揮命令中具體敘明其本諸職權不准
      受刑人易科罰金聲請之理由，且據為判斷之基礎事實即受
      刑人因公共危險案件分別經科刑及執行之情形亦無認定錯
      誤。又檢察官上開不准易科罰金之理由，核與臺灣高等檢
      察署111年2月23日檢執甲字第11100017350號函所定酒後
      駕車之累犯案件易科罰金標準，亦即「酒駕犯罪經查獲三
      犯（含）以上者，應予審酌是否屬刑法第41條第1項但書
      所定『難收矯正之效或難以維持法秩序』之情形，而不准易
      科罰金」之審核標準相當，尚無裁量逾越或濫用之情事，
      且所審認之事實核與刑法第41條第1項之裁量要件有合理
      關連，未見有何逾越法律授權、專斷等濫用權力之情事，
      其程序並無違誤，亦符合正當法律程序之要求。
（五）再者，受刑人固然以前揭理由聲明異議。然而，考量受刑
      人於本案犯罪前，確已有2次犯不能安全駕駛動力交通工
      具犯行，且第2案即本院109年度交簡字第1529號案件，於
      109年11月26日易科罰金執行完畢後，被告竟於111年5月2
      3日仍再犯本案，且酒測值達每公升0.31毫克，是以受刑
      人本案犯行具危險性且嚴重侵害法秩序，顯見前案2次易
      刑處分，均無法讓受刑人得到警惕，對受刑人完全無法發
      揮矯正之目的。從而，本案檢察官不准聲明異議人易科罰
      金，而對受刑人為發監執行之處分，應屬有據，且未見不
      當。
四、綜上所述，本案執行檢察官不准受刑人易科罰金所持理由，
    業已敘述如上，乃本其法律所賦與指揮刑罰執行職權之行使
    ，對具體個案所為之判斷，未見有何逾越法律授權或專斷等
    濫用權力之情事。受刑人猶執前詞，核無理由，應予駁回。
據上論斷，依刑事訴訟法第486條，裁定如主文。　　
中　　華　　民　　國　　111 　年　　11　　月　　10　　日
                  刑事第五庭    法  官  李欣恩
以上正本證明與原本無異。
如不服本裁定，應於裁定送達後5日內向本院提出抗告狀（須附
繕本）。
中　　華　　民　　國　　111 　年　　11　　月　　10　　日
                                書記官  吳育嫻